【裁判字號】    90,台非,260
【裁判日期】    900809
【裁判案由】    違反毒品危害防制條例
【裁判全文】
最高法院刑事判決                                  九十年度台非字第二六○號
    上訴人  最高法院檢察署檢察總長
    被  告  甲○○
右上訴人因被告違反毒品危害防制條例案件，對於台灣基隆地方法院中華民國九十年
三月十九日第一審確定判決（八十九年度訴字第八○三號，起訴案號：台灣基隆地方
法院檢察署八十九年度偵字第四○五五號），認為部分違法，提起非常上訴，本院判
決如左：
    主  文
原判決關於諭知緩刑違背法令部分撤銷。
    理  由
非常上訴理由稱：「按受二年以下有期刑、拘役或罰金之宣告，而未曾受有期徒刑以
上刑之宣告或前受有期徒刑以上刑之宣告，執行完畢或赦免後，五年以內未曾受有期
徒刑以上刑之宣告，認為以暫不執行為適當者，得宣告二年以上五年以下之緩刑，刑
法第七十四條定有明文。亦即判決前已經受有期徒刑以上刑之宣告者，即不合於緩刑
條件。所謂受有期徒刑以上刑之宣告者，祗須受刑之宣告為已足，至於是否執行，以
及被告犯罪時間之或前或後，在所不問，因而前已受有期徒刑之宣告，雖同時諭知緩
刑，苟無同法第七十六條失其刑之宣告效力之情形，即不得於後案宣告緩刑。有最高
法院二十五年非字第三一三號、五十四年台非字第一四八號判例足資參照。本件被告
甲○○前於民國八十九年間，因持有第一級毒品海洛因案件，既經台灣基隆地方法院
於八十九年十二月七日以八十九年度基簡字第九九六號刑事簡易判決，判處有期徒刑
五月，緩刑三年，並於九十年一月十七日確定。原判決不察，以該被告犯轉讓第一級
毒品海洛因罪，於九十年三月十九日以八十九年度訴字第八○三號刑事判決，判處有
期徒刑一年六月，竟併諭知緩刑四年，於同年四月二十四日確定，揆諸首開說明，其
所為緩刑之宣告，顯有適用法則不當之違法。案經確定，爰依刑事訴訟法第四百四十
一條、第四百四十三條提起非常上訴，以資糾正」等語。
本院按判決不適用法則或適用不當者，為違背法令，刑事訴訟法第三百七十八條定有
明文。又受二年以下有期徒刑、拘役或罰金之宣告，認為以暫不執行為適當，而得宣
告緩刑者，以未曾受有期徒刑以上刑之宣告，或前受有期徒刑以上刑之宣告，執行完
畢或赦免後，五年以內未曾受有期徒刑以上刑之宣告者為限，此觀刑法第七十四條之
規定甚明。故被告曾否受有期徒刑以上刑之宣告，乃本案得否宣告緩刑之前提要件。
倘被告在本案判決前，曾受有期徒刑以上刑之宣告並已確定，即不合緩刑要件，如仍
為緩刑之宣告者，即屬判決適用法則不當，其判決當然為違背法令。本件被告前因持
有第一級毒品（海洛因）罪，經原審法院於八十九年十二月七日以八十九年度基簡字
第九九六號刑事簡易判決，處有期徒刑五月，如易科罰金以三百元折算一日，併諭知
緩刑三年，九十年一月十七日判決確定，有該案判決書及台灣基隆地方法院檢察署之
註記可稽。則被告所犯本件轉讓第一級毒品（海洛因）罪，原審於九十年三月十九日
為判決時，即不合於緩刑之要件，自不得為緩刑之宣告。乃原判決量處被告有期徒刑
一年六月，猶予宣告緩刑四年，顯有適用法則不當之違背法令。案經確定，非常上訴
意旨執以指摘，洵有理由。因原判決尚非不利於被告，應由本院將原判決關於諭知緩
刑之違背法令部分撤銷，以資糾正。
據上論結，應依刑事訴訟法第四百四十七條第一項第一款前段，判決如主文。
中      華      民      國     九十     年      八      月      九      日
                              最高法院刑事第五庭
                                  審判長法官  紀  俊  乾
                                        法官  黃  正  興
                                        法官  劉  介  民
                                        法官  陳  東  誥
                                        法官  張  春  福
      右正本證明與原本無異
                                              書  記  官
中      華      民      國     九十     年      八      月     十三     日


司法院資訊處製作；財團法人民間司法改革基金會備份。
